【裁判字號】    91,上訴,3682
【裁判日期】    920421
【裁判案由】    偽造文書
【裁判全文】
臺灣高等法院刑事判決                          九十一年度上訴字第三六八二號
    上  訴  人
    即  被  告  丙○○
右上訴人因偽造文書案件，不服臺灣臺北地方法院九十年度訴字第三五九號，中華民
國九十一年十一月十五日第一審判決（起訴案號：臺灣臺北地方法院檢察署八十九年
度偵字第一三九九七號），提起上訴，本院判決如左：
    主  文
上訴駁回。
    事  實
一、丙○○於民國八十二年一、二月間（起訴書誤載為三、四月間），以新臺幣（下
    同）一千五百萬元（起訴書誤載為一千六百萬元）至二千萬元之價格，並以黃如
    川之名義，向甲○○購買座落在台北市○○區○○段一小段第八六九︱一、八七
    ０︱一地號土地，即門牌號碼同市○○○路○段一三七巷二十號一樓之房地。詎
    丙○○竟基於行使偽造私文書之犯意，利用不知情之刻印行人員偽刻「甲○○」
    印章乙枚後，於不動產買賣契約書上偽造「甲○○」之署名一枚及接續蓋用上開
    偽刻之印文八枚，並將買賣總價款偽填成三千六百萬元，而偽造不動產買賣契約
    書，足以生損害於地政機關對於管理不動產買賣之正確性及甲○○。丙○○復持
    前揭不動產買賣契約書向不知情之台北銀行股份有限公司（下稱台北銀行）萬華
    分行辦理貸款二千三百萬元而行使之。嗣因未如期繳交貸款本息，始為台北銀行
    查獲上情。
二、案經法務部調查局台北市調查處移送臺灣臺北地方法院檢察署檢察官偵查起訴。
    理  由
一、被告丙○○於審理期日經合法傳喚，無正當理由雖不到庭，惟訊據被告丙○○對
    於在右揭時、地向台北銀行萬華分行辦理貸款乙情供承不諱，然其矢口否認有何
    偽造文書之犯行，辯稱：「當時伊係交給一位年籍不詳叫劉志榮的代書去辦理，
    不動產買賣契約書也是劉志榮代書製作的，伊並無偽造文書」云云。經查：１、
    本件上開房地之買賣總價格業經證人甲○○於警訊、偵查及原審調查時堅稱大約
    在一千五百萬到二千萬元之間，並不是三千六百萬元，且不動產買賣契約書上所
    蓋用的印文及簽名亦非他所為等語明確，核與證人乙○○即被告向其借錢購買前
    開房地之友人於警訊及原審九十年四月二日調查時到庭證稱：「我印象中房子的
    買賣價格沒有三千六百萬元那麼高。及我印象中我有說過這樣的價錢還蠻便宜的
    」等情大致相符，足認前開房地之買賣總價格應非三千六百萬元，從而證人甲○
    ○上揭證稱房地買賣總價格為一千五百萬至二千萬之間，應堪採信。２、再查被
    告於向台北銀行萬華分行辦理貸款時，係由被告親自帶同上開房地登記名義所有
    人黃如川，至銀行辦理對保，並提出不動產買賣契約書等文件辦理貸款手續，此
    業經證人即當時任職台北銀行萬華分行經理郭彥宏、貸款行員王瑞生於偵查及原
    審調查時均到庭證述甚明，此亦為被告於原審九十年四月二日調查時所不否認，
    基此，本件被告既持上開不動產買賣契約書親自前往台北銀行萬華分行申辦貸款
    手續，對於該不動產買賣契約書係屬偽造乙節，焉能諉稱不知。３、復查被告前
    揭辯稱伊係委由劉志榮代書辦理，伊並不知情云云，惟歷經偵查及原審多次庭訊
    ，被告均自始無法提出劉志榮代書之年籍資料，以供查證虛實，況經原審向台北
    市土地登記專業代理人公會及內政部地政司不動產交易科函查有無劉志榮代書會
    員登錄，嗣經該公會及內政部函覆均查無劉志榮代書，此有台北市土地登記專業
    代理人公會九十北市地公（四）字第一二八九號函及內政部台內中地字第０九一
    ０００六六九三號函文各一紙在卷可按，亦足認被告空言辯稱委由劉志榮代書辦
    理云云，要為卸飾之詞，委無可採。綜前所述，被告前揭所辯，要屬事後卸責之
    詞，委無足採。４、本件事證已臻明確，被告右揭犯行洵堪認定。
二、核被告丙○○所為，係犯刑法第二百十六條、第二百十條之行使偽造私文書罪。
    被告偽造印章、印文及署名之行為，均為偽造私文書之階段行為，又偽造私文書
    之低度行為，應為行使偽造私文書之高度行為所吸收，均不另論罪。被告先後多
    次偽造印文之行為，係基於同一犯意下之接續行為，僅侵害一個法益，只論以一
    罪。又被告利用不知情之刻印行人員偽刻印章，係間接正犯。
三、原審因依刑法第二百十六條、第二百十條之規定，並審酌被告之犯罪動機、目的
    、手段、品行、智識程度，及偽造不動產買賣契約書致生損害於被害人甲○○及
    地政機關對於管理不動產買賣之正確性，且犯罪後曾與公訴人達成認罪協商，惟
    事後又藉故飾詞狡辯犯行，不知悔改等一切情狀，以被告丙○○行使偽造私文書
    ，足以生損害於公眾及他人，處有期徒刑八月。又偽造之不動產買賣契約書，業
    經被告提出於台北銀行萬華分行辦理貸款，已非屬被告所有，惟其上偽造之「甲
    ○○」署名一枚，及「甲○○」印文八枚，依刑法第二百十九條之規定，不問屬
    於犯人與否，圴應併予宣告沒收。又偽造之「甲○○」印章一枚，雖未扣案，惟
    無證據證明業已滅失，亦應依刑法第二百十九條之規定，併予宣告沒收，其認事
    用法，洵無違誤，量刑亦屬妥適，被告上訴指摘原判決不當，非有理由，其上訴
    應予駁回。
四、至被告於八十二年二月間向台北銀行萬華分行辦理貸款，於貸得款項後，尚有陸
    續繳交本息直至八十三年間，基此，倘被告於辦理貸款之際即有詐欺之不法所有
    意圖，焉會於取得貸得款項後，仍按月繳交本息達一年之久，是足見被告於持前
    揭偽造不動產買賣契約書向台北銀行萬華分行辦理貸款當時應無意圖不法所有之
    詐期取財犯意，附此敘明。
五、被告經合法傳喚，無正當之理由不到庭，爰不待其陳述，逕行判決。
據上論斷，應依刑事訴訟法第三百六十八條、第三百七十一條，判決如主文。
本案經檢察官劉靜婉到庭執行職務。
中      華      民      國    九十二    年      四      月    二十一    日
                              臺灣高等法院刑事第二十一庭
                                  審判長法  官  江  國  華
                                        法  官  莊  明  彰
                                        法  官  黃  國  忠
右正本證明與原本無異。
如不服本判決，應於收受送達後十日內向本院提出上訴書狀，其未敘述上訴之理由者
並得於提起上訴後十日內向本院補提理由書（均須按他造當事人之人數附繕本）。
                                        書記官  王  嗣  瑩
中      華      民      國    九十二    年      四      月    二十三    日
附錄：本案論罪科刑法條全文
中華民國刑法第二百一十六條
 (行使偽造變造或登載不實之文書罪)
行使第二百十條至第二百十五條之文書者，依偽造、變造文書或登載不實事項或使登
載不實事項之規定處斷。
中華民國刑法第二百一十條
 (偽造變造私文書罪)
偽造、變造私文書，足以生損害於公眾或他人者，處五年以下有期徒刑。
中華民國刑法第二百一十九條
 (沒收之特例)
偽造之印章、印文或署押，不問屬於犯人與否，沒收之。


司法院資訊處製作；財團法人民間司法改革基金會備份。
